臺灣花蓮地方法院民事裁定
111年度監宣字第90號
聲  請  人  甲○○  

相  對  人  乙○○  



上列當事人間輔助宣告事件，本院裁定如下：
    主    文
宣告乙○○（男，民國00年0月00日生，身分證統一編號：Z000000
000號）為受輔助宣告之人。
選定甲○○（男，民國00年0月00日生，身分證統一編號：Z000000
000號）為受輔助宣告之人之監護人。
受輔助宣告之人乙○○之法律行為金額在新臺幣參仟元以上，及申
辦證件、手機、銀行貸款、申請及領取各種社會福利或補助之行
為，應經輔助人甲○○同意。
聲請費用新臺幣壹仟元由受輔助宣告之人負擔。
    理   由
一、聲請意旨略以：聲請人甲○○為相對人乙○○之兄。相對人因思
    覺失調，已不能為意思表示或受意思表示或辨識其意思表示
    之效果，爰依法聲請宣告相對人為受監護宣告之人，併選定
    聲請人甲○○為監護人、指定相對人之兄楊青華為會同開具財
    產清冊之人等語，並提出同意書、親屬系統表、衛生福利部
    玉里醫院（下稱玉里醫院）診斷證明書、戶籍謄本、綜合所
    得稅各類所得資料清單等件為證。
二、輔助宣告部分：
（一）按對於因精神障礙或其他心智缺陷，致不能為意思表示或
      受意思表示，或不能辨識其意思表示之效果者，法院得因
      本人、配偶、四親等內之親屬、最近一年有同居事實之其
      他親屬、檢察官、主管機關、社會福利機構、輔助人、意
      定監護受任人或其他利害關係人之聲請，為監護之宣告，
      民法第14條第1 項定有明文。又法院對於監護之聲請，認
      為未達民法第14條第1 項之程度者，得依民法第15條之1 
      第1 項規定，為輔助之宣告；法院對監護宣告之聲請，認
      為未達應受監護宣告之程度，而有輔助宣告之原因者，得
      依聲請或依職權以裁定為輔助之宣告，民法第14條第3 項
      、家事事件法第174 條第1 項並均定有明文。
（二）本院在鑑定人衛生福利部玉里醫院（下稱玉里醫院）丙○○
      醫師前訊問相對人，審驗相對人之心神狀況，相對人雖可
      回答簡單問題、亦可認得聲請人，然對較為複雜之問題即
      難回答等情（見本院卷第61至64頁）。又該院精神鑑定報
      告書略以：相對人首次發病為25歲，多年來進出805醫院
      多次，診斷為思覺失調症，因家人乏力照顧於民國90年2
      月15日，入本院長期收容治療，期間相對人自我照顧部分
      可自理，但缺乏病識感，有幻覺、妄想等。相對人簡易心
      智狀態測驗MMSE：26/30，未有明顯認知功能缺損。個人
      與社會功能量表PSP：41，有中度障礙，表示在主要角色
      表現上已嚴重受到影響。相對人日常生活可自理、有一定
      程度經濟活動能力，但計算能力不可靠，社會性能力則受
      其症狀起伏影響，穩定時可具有一般社會性行為。鑑定結
      果：相對人為思覺失調症之精神障礙，目前精神症狀仍明
      顯，認知能力缺損並不明顯，但因思考邏輯受幻聽妄想症
      狀影響，會出現怪異的因果推理與處理，故在重要事件決
      策上建議由他人共同參與決策。相對人罹病至今20年，在
      醫療機構之照顧下，可維持一定生活能力，但完全回復之
      可能性甚低等語，有該院111年8月2日玉醫社字第1112500
      830號書函暨精神鑑定報告書在卷可參（見本院卷第115至
      120頁）。堪認相對人因思覺失調症，日常生活無法自理
      ，表達與理解之能力薄弱，堪認相對人未達因精神障礙或
      其他心智缺陷，致不能為意思表示或受意思表示，或不能
      辨識其意思表示之效果之程度，未達應受監護宣告之程度
      ，惟其辨識能力顯有不足，有受輔助之必要，爰依職權裁
      定為輔助之宣告。
三、選任輔助人部分：
（一）按受輔助宣告之人，應置輔助人。而法院為輔助之宣告時
      ，應依職權就配偶、四親等內之親屬、最近一年有同居事
      實之其他親屬、主管機關、社會福利機構或其他適當之人
      ，選定一人或數人為輔助人。法院為前項選定及指定前，
      得命主管機關或社會福利機構進行訪視，提出調查報告及
      建議。輔助之聲請人或利害關係人亦得提出相關資料或證
      據，供法院斟酌；法院選定輔助人時，應依受輔助宣告之
      人之最佳利益，優先考量受輔助宣告之人之意見，審酌一
      切情狀，並注意下列事項：(一)受輔助宣告之人之身心狀
      態與生活及財產狀況。(二)受輔助宣告之人與其配偶、子
      女或其他共同生活之人間之情感狀況。(三)輔助人之職業
      、經歷、意見及其與受輔助宣告之人之利害關係。(四)法
      人為輔助人時，其事業之種類與內容，法人及其代表人與
      受輔助宣告之人之利害關係，民法第1113條之1第1 項、
      第2項準用民法第1111條及第1111條之1定有明文。且法院
      為審酌受輔助宣告人之最佳利益，得徵詢主管機關或社會
      福利機構之意見，請其進行訪視或調查，並提出報告及建
      議；輔助宣告之裁定，應同時選定輔助人，並附理由；法
      院為前項之選定前，應徵詢被選定人之意見，家事事件法
      第178條第2項準用第106條第1項及第168條第1 項、第2項
      亦有明文。
（二）相對人乙○○受輔助宣告，本院應依職權選任輔助人。本院
      依職權囑託機構進行訪視。新北市政府社會局據覆略以：
      相對人原由手足間之三哥楊青華照料，然楊青華去年起罹
      癌無法再繼續負擔相對人之照顧安排，現況評估本件聲請
      人即相對人大哥主動瞭解、查詢監護宣告有關事宜，積極
      聲請並協助相對人處理相關權利義務，且對往後照料有相
      關規劃，評估其具有擔任監護人之能力與意願，故建議由
      聲請人擔任其監護人等，有新北市政府社會局111年7月20
      日新北社工字第1111343911號函暨成年監護訪視調查評估
      報告在卷可參（見本院卷第93至98頁）。
（三）本院審酌上開訪視評估報告，認聲請人為相對人之兄，係
      相對人事務之主要處理者，能安排適切相對人之照護計畫
      ，亦有意願擔任相對人之輔助人，故由聲請人負責輔助相
      對人，應能符合相對人之最佳利益，爰選定聲請人甲○○為
      相對人之輔助人。
四、次按受輔助宣告之人為下列行為時，應經輔助人同意。但純
    獲法律上利益，或依其年齡及身分、日常生活所必需者，不
    在此限：一、為獨資、合夥營業或為法人之負責人。二、為
    消費借貸、消費寄託、保證、贈與或信託。三、為訴訟行為
    。四、為和解、調解、調處或簽訂仲裁契約。五、為不動產
    、船舶、航空器、汽車或其他重要財產之處分、設定負擔、
    買賣、租賃或借貸。六、為遺產分割、遺贈、拋棄繼承權或
    其他相關權利。七、法院依前條聲請權人或輔助人之聲請，
    所指定之其他行為，民法第15條之2第1項定有明文。本院另
    認相對人因患有思覺失調症，在生活、人際關係、經濟行為
    功能日趨下降，無法妥適處理自身事務，為保護其利益，聲
    請人聲請相對人之法律行為金額在新臺幣3,000元以上，及
    申辦證件、手機、銀行貸款、申請及領取各種社會福利或補
    助之行為時，亦應經輔助人之同意，爰依民法第15條之2第1
    項第7款規定，裁定如主文第3項所示。
五、再按由民法第15條之2規定可知，受輔助宣告之人並未喪失
    行為能力，且依法並未完全剝奪其財產處分權。再參酌同法
    第1113條之1 規定，並無準用同法第1094條、第1099條及第
    1099條之1 、第1103條第1 項規定，亦即受輔助宣告人之財
    產，不由輔助人管理，輔助人對於受輔助宣告人之財產，並
    無依規定與經法院或主管機關所指定之人會同開具財產清冊
    之必要。本件相對人之精神或心智狀況未達監護宣告之程度
    ，而經本院依職權對其為輔助之宣告，已如前述，依上說明
    ，本件毋庸指定會同開具財產清冊之人，附此敘明。
六、爰裁定如主文。
中　　華　　民　　國　　111 　年　　9 　　月　16　  　日
                   家事法庭     法  官　陳淑媛
以上正本係照原本作成。
如對本裁定抗告，須於裁定送達後10日之不變期間內，向本院提
出抗告狀，並繳納抗告費新臺幣1,000元。
中　　華　　民　　國　　111 　年　　9 　　月　16　  　日
                                書記官  何依姍